臺灣新竹地方法院刑事判決
111年度易字第440號
公  訴  人  臺灣新竹地方檢察署檢察官
被      告  王韋仁



上列被告因侵占案件，經檢察官提起公訴（111年度偵字第3218
號），本院判決如下：
    主  文
王韋仁犯侵占脫離本人持有物罪，處罰金新臺幣壹萬壹仟元，如
易服勞役，以新臺幣壹仟元折算壹日。
未扣案如附表編號1所示之犯罪所得沒收，於全部或一部不能沒
收或不宜執行沒收時，追徵其價額。
    犯罪事實
一、王韋仁於民國110年12月19日下午4時47分許，騎乘車牌號碼
    000-0000號普通重型機車，前往新竹縣○○市○○○路000號之台
    灣中油台大站上廁所，在該加油站之男廁單間廁所內部，見
    陳致霖稍早於同日下午4時27分許遺忘在該男廁單間廁所內
    而脫離其持有之黑色斜背包1個（內含物品如附表所示），
    其明知該斜背包係脫離他人所持有之物，竟意圖為自己不法
    之所有，於拾得後將該斜背包予以侵占入己。嗣經陳致霖於
    同日下午5時1分許返回上址加油站廁所尋找該遺忘在上開加
    油站男廁之斜背包未獲，報警處理，經警調閱監視器畫面後
    ，始循線查獲上情。
二、案經陳致霖訴由新竹縣政府警察局竹北分局報告臺灣新竹地
    方檢察署檢察官偵查起訴。
    理  由
壹、證據能力：
一、本件被告王韋仁之供述，被告並未主張係以不正方法取得或
    筆錄記載與實際所述不符合之情形而無證據能力，足認被告
    於警詢及偵訊時之供述，均屬出於自由意識之陳述，無何任
    意性之瑕疵可指，應具有證據能力。
二、次按被告以外之人於審判外之言詞或書面陳述，除法律有規
    定者外，不得作為證據，刑事訴訟法第159條第1項固定有明
    文；惟被告以外之人於審判外之陳述，雖不符同法第159條
    之1至第159條之4之規定，而經當事人於審判程序同意作為
    證據，法院審酌該言詞陳述或書面陳述作成時之情況，認為
    適當者，亦得為證據。又當事人、代理人或辯護人於法院調
    查證據時，知有第159條第1項不得為證據之情形，而未於言
    詞辯論終結前聲明異議者，視為有前項之同意，刑事訴訟法
    第159條之5第1項、第2項亦定有明文。查證人即告訴人陳致
    霖於警詢及偵查中之指訴、證述，暨卷內以其記載為內容之
    文書證據，雖均屬被告以外之人於審判外之言詞陳述，然被
    告就上開被告以外之人之審判外之陳述，於本院審理中並不
    爭執證據能力，復未曾於言詞辯論終結前聲明異議；而本院
    審酌該等之證述作成時之情況，並無不能自由陳述之情形，
    亦無違法取證及證明力過低之瑕疵，且與待證事實具有關連
    性，認為以之作為證據應為適當，依前揭規定說明，自得為
    證據。
三、至本院下列所引用其餘非供述證據部分，被告於本院未主張
    排除該非供述證據之證據能力，且迄本院言詞辯論終結前均
    未表示異議，本院審酌前揭非供述證據之取得過程亦無何明
    顯瑕疵，且無顯有不可信之情況，認均有證據能力。
貳、實體方面：
一、認定犯罪事實所憑證據及理由：
　  訊據被告矢口否認有何侵占告訴人陳致霖所有之上揭斜背包
    之犯行，辯稱：我確實有在監視器畫面顯示之時間進入該加
    油站男廁，但是我沒有看到裡面有告訴人所說的斜背包云云
    。惟查：
㈠、告訴人於110年12月19日下午4時27分許，將其所攜帶如附表
    所示之斜背包遺忘於上揭廁所內，並旋於發現後返回尋找等
    情，已經證人即告訴人於警詢及偵訊時證述明確（見偵卷第
    6至7頁、27至27頁反面）。又告訴人於案發當日，下午4時1
    8分許進入上揭廁所時，身上確實有背一深色斜背包，於同
    日下午4時27分離開該廁所時，身上並未背有該深色斜背包
    ，且告訴人於同日下午5時1分許即返回該加油站廁所一情，
    除有監視器影像畫面翻拍照片2張（見偵卷第10頁）、檢察
    官111年4月20日當庭勘驗之紀錄1份（見偵卷第27頁）等資
    料附卷可參外，亦有現場監視器光碟1片存卷可佐（置於偵
    卷偵查光碟片/錄音帶存放袋「新竹縣政府警察局竹北分局
    公文封」內），並經本院審理時勘驗無訛，有本院勘驗筆錄
    在卷可稽（見本院卷第53至57頁）；另告訴人當日所攜帶之
    斜背包內，包含如附表所示及有現金8萬3000元等物品一情
    ，亦經其於偵訊時證稱：因為我自己有2000多元現金，貨款
    有送貨單，確定是8萬1000多元，那是我當週六送的貨，一
    直放到週日等語明確（見偵卷第27頁反面），並提出其中一
    紙其上記載有手寫註記「82640」之娜富米家具love me110
    年12月18日出貨單影本1紙為佐（見偵卷第28頁），且告訴
    人確實在距離其離開上揭廁所約30分鐘未久，發現斜背包不
    見時，立即返回上揭廁所內尋找，依上所述，堪認證人即告
    訴人所言非虛，其確有於上開時間、將附表所示之斜包包遺
    忘於前揭廁所內一情堪予認定。
㈡、被告固以上開情詞置辯，然被告有於案發當日下午4時47分許
    ，騎乘車號000-0000號普通重型機車至上開加油站後，進入
    上揭加油站男廁內單間廁所，於同日下午4時57分走出該男
    廁，有車輛詳細資料報表列印資料1份（牌照號碼：EMJ-725
    0）1份（見偵卷第9頁）及監視器畫面翻拍照片在卷可佐（
    見偵卷第10頁反面、第11頁），經本院勘驗監視器畫面，可
    知自告訴人離開該男廁內單間廁所後，迄至告訴人返回該廁
    所期間，僅有被告1人進入過該單間廁所，有上揭勘驗筆錄
    可佐，且均為被告所不爭執在卷；又依本院勘驗監視器畫面
    內容顯示（參酌上揭勘驗結果，即本院卷第47頁），被告進
    出上揭男廁直至騎車離開時，身上都有背著一深色包包，且
    被告走出男廁時，左手拿手機，右手並未拿任何物品，又被
    告走到其停放之機車時，另有將一個不知從何處取出之包包
    （因角度問題無法辨識）放入其外送袋內，被告雖於審理時
    辯稱：那是我另外一個小包包，差不多是A4紙張大小，經本
    院問以何以進入廁所時未見，又稱：我放在腰上，在我的外
    套裡，那是腰包，我要上大號所以我將腰包拿下來，我出來
    上廁所時手上拿著腰包，當時要下班了我不想那麼重，就把
    它放在我的小箱裡等語（見本院卷第47頁），然經本院勘驗
    被告走出上揭男廁時，係「左手拿手機，右手沒有拿任何物
    品」，已經與被告所辯不符，且被告於警詢，就有關當日放
    入外送箱之包包及當日身上帶的包包為何時，係稱：我放進
    外送箱的是我個人包包，我擁有包包的款式是黑色斜背包等
    語（見偵卷第5頁），於偵訊時則稱：我那天是背斜背包等
    語（見偵卷第20頁反面），則被告於警詢及偵訊時，針對有
    關當日攜帶哪一種包包時，均僅稱背著「斜背包」，完全沒
    有提到當時身上另有一「腰包」，前後所述顯然不符。則告
    訴人離開上揭廁所迄至返回尋找所遺忘之斜背包期間，既僅
    有被告一人曾經進入該廁所，被告復無法合理說明其在機車
    處放在外送袋內之包包究竟從何而來，前後所述亦有歧異，
    其空言所辯尚無足憑採。
㈢、綜上所述，本案事證明確，被告侵占脫離告訴人持有之物之
    犯行，堪以認定，應依法論科。
二、論罪科刑：
㈠、按刑法第337條所謂遺失物，係指本人無拋棄意思，而偶然喪
    失其持有之物，所稱其他離本人所持有之物，係指遺失物與
    漂流物以外，非本人拋棄意思而脫離本人持有之物。故除遺
    失物、漂流物外，凡非基於持有人之意思，一時脫離其本人
    所持有之物，均屬離本人所持有之物。本案告訴人於發現找
    不到斜背包時，旋返回上揭廁所內尋找，足見告訴人並非不
    知該斜背包係於何時、何地遺失，故應屬遺忘物。
　　核被告所為，係犯刑法第337 條之侵占脫離本人持有物罪。
    至起訴書所載被告所犯之罪名雖記載「侵占遺失物罪嫌」，
    然起訴犯罪事實意旨係明確記載該物品為脫離告訴人持有之
    物品，起訴書就罪名部分應僅係誤載，縱使由本院補充說明
    論以侵占脫離本人持有之物罪，因所論處之法條仍屬同一，
    亦無需變更起訴法條，附此敘明。
㈡、爰審酌被告不思以正當途徑獲取財物，於拾得他人遺忘之物
    品後，竟未送交警局或其他合適之機關處理，反將之侵占入
    己，所為實屬不該。復衡酌被告犯後猶未能體認所為於法有
    違之犯後態度，及其自陳之智識程度、工作、家庭及經濟狀
    況，暨其犯罪動機、目的、手段、所生危害、告訴人所受損
    害等一切情狀，量處如主文所示之刑，並諭知易服勞役之折
    算標準，以資懲儆。
㈢、按犯罪所得，屬於犯罪行為人者，沒收之；前2項之沒收，於
    全部或一部不能沒收或不宜執行沒收時，追徵其價額；刑法
    第38條之1第1項前段、第3項定有明文。
　　本件被告所侵占告訴人所有如附表編號1所示之物，雖未扣
    案，惟均屬其犯罪所得，且迄未實際合法發還告訴人，仍應
    依刑法第38條之1第1項前段規定諭知沒收，併依同條第3項
    規定諭知於全部或一部不能沒收或不宜執行沒收時，追徵其
    價額。
　　至被告侵占如附表編號2所示黑色斜背包內之其他告訴人之
    身分證一張、健保卡一張、汽車駕照一張、機車駕照一張、
    聯邦銀行信用卡一張及行照兩張等物，因屬告訴人專屬權利
    ，且可由告訴人向發卡銀行或行政機關聲請掛失補發，原卡
    片或證件因此失其效用，本院認此部分之沒收宣告並無刑法
    上之重要性，是依刑法第38條之2第2項之規定，爰不予宣告
    沒收，附此敘明。
據上論斷，應依刑事訴訟法第299條第1項前段，判決如主文。
本案經檢察官周文如提起公訴，檢察官陳中順到庭執行職務。
中　　華　　民　　國　　111 　年　　8 　　月　　31　　日
                  刑事第八庭　法  官  林哲瑜
以上正本證明與原本無異。　　　　　　　　　
如不服本判決應於收受送達後20日內向本院提出上訴書狀，並應
敘述具體理由。其未敘述上訴理由者，應於上訴期間屆滿後20日
內向本院補提理由書（均須按他造當事人之人數附繕本）「切勿
逕送上級法院」。
中　　華　　民　　國　　111 　年　　9 　　月　　2 　　日
                              書記官  胡家寧
附錄法條
中華民國刑法第337條
意圖為自己或第三人不法之所有，而侵占遺失物、漂流物或其他
離本人所持有之物者，處1萬5千元以下罰金。
附表：
編號                  犯 罪 所 得  1 黑色斜背包1個。 內含：車號0000-00號自用小客車鑰匙一副、車號000-0000號自用小貨車鑰匙（含遙控器）兩副、住家鑰匙1副、店面鐵門搖控器一副、現金及五倍券共價值新臺幣8萬3,000 元、印章1顆。  2 上揭黑色斜背包內另含下列物品： 陳致霖之身分證一張、健保卡一張、汽車駕照一張、機車駕照一張、聯邦銀行信用卡一張及行照兩張。